【裁判字號】    95,破抗更(一),1
【裁判日期】    950921
【裁判案由】    破產宣告
【裁判全文】
臺灣高等法院民事裁定            95年度破抗更(一)字第1號
抗  告  人  瑞登商行即李定盛
代  理  人  黃忠律師
上列抗告人因聲請宣告破產事件，對於中華民國95年5月2日臺灣
臺北地方法院95年度破字第46號裁定提起抗告，經最高法院第1
次發回更為裁定，本院裁定如下：
    主      文
原裁定廢棄，應由臺灣臺北地方法院更為裁定。
    理      由
一、本件抗告人主張：(一)伊開設瑞登商行，因景氣欠佳、經營不
    善，向第三人劉啟偉等借貸如附表所示之金額周轉，然仍無
    法解決財務困境，致私人借款無力償還，且欠繳營利事業所
    得稅新台幣（下同）156萬3290元，亦無力清償，惟恐債權
    人無法公平受償，且為避免伊剩餘之現金60萬元遭他債權人
    依法執行處分，恐使優先債權有無法受公平合理分配之虞，
    爰依破產法第57條、第58條規定，聲請宣告破產，並同法第
    72條聲請為必要之保全處分。(二)破產法第148條之規定，係
    於宣告破產後，如破產財團不敷清償財團費用及財團債務時
    ，法院始得因破產管理人之聲請，以裁定宣告破產終止。本
    件尚未經原法院宣告破產成立，亦未依法選任破產管理人，
    自無該條規定適用之餘地。又稅捐之徵收，優先於普通債權
    ，固為稅捐稽徵法第6條所明定，然即使破產財團顯不足清
    償稅捐債權，其他債權人亦無法藉由破產程序受到任何清償
    ，亦不能阻卻破產之分配，因破產制度重在破產之公平分配
    ，分配之先後及分配之有無均應依破產法相關規定辦理，不
    得以無宣告破產之實益而駁回抗告人之聲請。原裁定以此為
    由駁回破產聲請，尚有未合，請求廢棄原裁定等語。
二、原法院以：依抗告人主張之事實，抗告人之資產合計60萬元
    ，但其欠繳財政部台北市國稅局之稅捐負債則高達156萬329
    0元，有財政部民國93年10月12日台財稅字第0930092252 號
    函在卷可考，故抗告人之財產顯不足清償上開應優先受償之
    營業稅賦。況宣告破產後，需先支付破產財團之管理、變價
    、分配所生之費用以及因破產債權人共同利益所需支付之審
    判上費用，並破產管理人之報酬等財團費後，將使破產財團
    之財產更形減少，徒使稅捐債權減少分配，實無宣告破產之
    實益，因認抗告人之聲請為無理由，而予駁回。又依破產法
    第72條於破產宣告前為必要之保全處分，係指法院依職權或
    依破產債權人之聲請為之，抗告人破產之聲請既認定無理由
    ，亦無准予保全處分之必要等語。
三、按破產，對債務人不能清償債務者，宣告之；法院對於破產
    之聲請，於裁定前得依職權為必要之調查，並傳訊債務人、
    債權人及其他關係人，破產法第57條、第63條第2項分別定
    有明文；又依同法第148條規定之旨趣，除債務人之財產不
    敷清償破產財團費用及財團債務外，尚難認無宣告破產之實
    益。是以法院就破產之聲請，即應依職權為必要之調查，倘
    債務人確係毫無財產可構成破產財團，或債務人之財產不敷
    清償破產財團費用及財團債務，無從依破產程序清理其債務
    時，始得以無宣告破產之實益，而裁定駁回破產之聲請，此
    觀司法院25年院字第1505號解釋自明。次按稅捐稽徵法第6
    條第1項規定稅捐之徵收，優先於普通債權，係相對於其他
    普通債權而言，依破產法第112條規定，僅先於他債權而受
    清償而已，依同法第97條規定，其受破產財團之清償次序仍
    在財團費用及財團債務之後。準此，認定有無宣告破產之實
    益，應調查審認債務人之財產是否足敷清償破產財團費用及
    財團債務，而非以破產債權是否得受清償而定。是本件抗告
    人即債務人之財產縱其自陳不足清償有優先權之稅捐，但是
    否得清償破產財團之費用及財團之債務，原法院未遑詳查，
    即為抗告人不利之判斷，尚有不當，抗告意旨執此指摘原裁
    定不當，聲明廢棄，為有理由。又本件抗告人主張其現存資
    產尚餘現金60萬元，然抗告人是否確有上開金額、存於何處
    、是否尚有其他財產或信用能力等情，並未據原法院依職權
    詳予調查。且依抗告人所提出之債權人清冊，債權人係財政
    部台北市國稅局、劉啟偉、蔡政男等三人，債權總額為236
    萬3290元（見原審卷第6頁），然依台灣票據交換所95年4月
    10日台票總字第0950003359號函所示，抗告人之退票總筆數
    為85筆，退票總金額高達1574萬4935元（見原審卷第17頁）
    ，故抗告人積欠之私人借款與其所陳報之債權人清冊顯不相
    符，原法院未併予調查審認，亦難謂已盡職權調查之能事，
    故原法院僅憑抗告人片面之陳報，逕認抗告人剩餘資產現60
    萬元不足清償其積欠財政部台北市國稅局156萬3290元之稅
    款，而以本件無宣告破產之實益為由，駁回破產之聲請，自
    嫌速斷。抗告意旨雖未指摘及此，但原裁定既有可議，爰將
    原裁定予以廢棄，發回原法院另為適法之處理。
四、據上論結，本件抗告為有理由，爰裁定如主文。
中    華    民    國    95    年    9     月    21    日
                    民事第七庭
                        審判長法  官  鄭三源
                              法  官  黃嘉烈
                              法  官  周美月
正本係照原本作成。
本裁定除以適用法規顯有錯誤為理由，並經本院許可外，不得再
抗告。如提起再抗告，應於收受後10日內委任律師為訴訟代理人
向本院提出再抗告狀。並繳納再抗告費新台幣１千元。
中    華    民    國    95    年    9     月    22    日
                              書記官  李華安


司法院資訊處製作；財團法人民間司法改革基金會備份。
